【裁判字號】    94,簡,860
【裁判日期】    950414
【裁判案由】    綜合所得稅
【裁判全文】
臺北高等行政法院簡易判決
                                     94年度簡字第00860號
原      告  甲○○
被      告  財政部臺灣省北區國稅局
代  表  人  許虞哲（局長）住同上
            送達代收人  乙○○.
上列當事人間因綜合所得稅事件，原告不服財政部中華民國94年
8月8日台財訴字第09400237710號（案號：第00000000號）訴願
決定，提起行政訴訟。本院判決如下：
    主  文
原告之訴駁回。
訴訟費用由原告負擔。
    事  實
一、事實概要：原告民國（下同）90年度綜合所得稅結算申報，
    涉嫌漏報薪資所得新臺幣（下同）413,805元，案經被告所
    屬新莊稽徵所查獲，合併核定其當年度綜合所得總額1,674,
    198元，補徵應納稅額52,720元，並以93年9月14日93年度財
    綜所字第Ｚ0000000000000號處分書處罰鍰5,400 元。原告就
    罰鍰部分不服，申請復查，遭被告94年2 月21日北區國稅法
    二字第0940000785號復查決定書駁回，原告不服，提起訴願
    ，遭駁回後，遂向本院提起本件行政訴訟。
二、兩造聲明：
  (一)原告聲明求為判決：
    1.訴願決定及93年度財綜所字第Ｚ0000000000000號處分書均
      撤銷。
    2.訴訟費用由被告負擔。
  (二)被告聲明求為判決：
    1.請求原告之訴駁回。
    2.訴訟費用由原告負擔。
三、兩造之爭點：
    原告就其短報系爭薪資所得之行為，有無故意或過失？
  (一)原告主張之理由：
    1.訴願決定之駁回理由：「．．．四、第查綜合所得稅結算
      申報應將構成綜合所得總額之所有項目及數額誠實申報，
      尚不以有無取得扣繳憑單為要件，亦不因扣繳憑單記載內
      容是否有誤而影響，訴願人90年度取得系爭薪資所得為其
      所不爭，其未依實際取得之薪資所得數額辦理申報致漏報
      所得，亦未就該差額提出未併同辦理申報之合理具體理由
      ，以佐證其無過失責任，即有過失，從而原處分機關按所
      漏稅額2 萬7,085 元處0.2 倍罰鍰計5,400 元（計至百元
      止），並無違誤，所訴核不足採，本件原處分應予維持。
      」
    2.訴願決定之駁回理由，係基於所得稅法71條第1 項前段之
      解釋，原告對於有關「申報所得人不得以未取得扣繳憑單
      為由而不申報所得」之部分，並無爭執，蓋所得人知有所
      得並向扣繳義務機關索取扣繳憑單據以申報，本即係所得
      稅法之法定申報程序，惟對於上述所謂「申報無須取得扣
      繳憑單」，其意似可憑空核計數額一節，因與實務差異頗
      鉅，仍持質疑；前述駁回理由中「不因扣繳憑單記載內容
      有誤而影響」，則難以理解，查所得稅法第76、92、93、
      94、95、114 條、所得稅法施行細則第85條之1 等，並非
      機關內部之行政內規，均係法所明訂相關單位應誠實辦理
      並將結果交付申報人之事項，用以保障申報所得人取得正
      確資訊之條款，故相關單位交付扣繳憑單，本應基於行政
      程序法第8 條以誠實信用之方法為之，不得推諉，並應保
      護人民正當合理之信賴。
    3.依據所得稅法第88條第1 項第2 款規定，機關針對薪資之
      給付，擔負扣繳之義務；同法第l14 條第2 款規定，除針
      對扣繳義務人未按實填發扣繳憑單之罰鍰規定外，明文應
      先限期責令扣繳機關補報，對扣繳義務人之正確填報扣繳
      憑單義務已屬明確，而非僅屬所稱參考性質，兼之行政機
      關依法行政事屬當然。爰此，本案扣繳義務人新竹區監理
      所，所開具之扣繳憑單，已足以讓原告產生具體之信賴，
      且原告於91年接獲扣繳憑單後，發覺數額有疑，向公路總
      局新竹區監理所承辦人林寶玲反映，請求提供正確數額，
      扣繳義務單位本即有提供正確數額之扣繳憑單之義務與責
      任，雖結果未獲正確數額憑以申報，惟原告已盡「應注意
      、能注意」之義務，查證作為業已落實，應不令被告負過
      失之責，原處分應予撤銷。
  (二)被告主張之理由：
    1.按「納稅義務人應於每年5 月1 日起至5 月31日止，填具
      結算申報書，向該管稽徵機關，申報其上一年度內構成綜
      合所得總額．．．之項目及數額，以及有關減免、扣除之
      事實，並應依其全年應納稅額減除．．．扣繳稅額及可扣
      抵稅額，計算其應納之結算稅額，於申報前自行繳納。」
      「納稅義務人已依本法規定辦理結算申報，但對依本法規
      定應申報課稅之所得額有漏報或短報情事者，處以所漏稅
      額2 倍以下之罰鍰。」為所得稅法第71條第1 項前段及第
      110 條第1 項所明定。次按「人民違反法律上之義務而應
      受行政罰之行為，法律無特別規定時，雖不以出於故意為
      必要，仍須以過失為其責任條件。但應受行政罰之行為，
      僅須違反禁止規定或作為義務，而不以發生損害或危險為
      其要件者，推定為有過失，於行為人不能舉證證明自己無
      過失時，即應受處罰。」為司法院釋字第275 號所解釋。
    2.原告本年度漏報薪資所得413,805 元，原查按所漏稅額
      27,085元處0.2 倍罰鍰5,400 元（計至百元止）。原告主
      張依扣繳憑單所載金額申報，並無申報不實云云，查綜合
      所得稅結算申報應將構成綜合所得總額之所有項目及數額
      誠實申報，本件原告自承於收到扣繳憑單後即發覺數額有
      疑，卻仍未依實際取得之薪資所得數額辦理申報，其漏報
      所得之行為，縱非故意亦有過失，原告主張核不足採，本
      件原處分請予維持。
    理  由
一、按所得稅法第110條規定：「納稅義務人已依本法規定辦理
    結算申報，但對依本法規定應申報課稅之所得額有漏報或短
    報情事者，處以所漏稅額2倍以下之罰鍰。」
二、本件兩造不爭原告90年度取自公路總局新竹區監理所之薪資
    所得為1,064,680 元，其向被告辦理申報之90年度綜合所得
    稅之該薪資所得為650,875 元，即公路總局新竹區監理所原
    交原告之扣繳憑單上所載數額，公路總局新竹區監理所於93
    年6 月21日向被告辦理更正所得原告系爭所得之資料等情，
    此有扣繳憑單、90年度各類所得資料更正明細表、90年度綜
    合所得稅結算申報書及綜合所得稅90年度申報核定通知書附
    於原處分卷可稽，堪認為真實。
三、是本件之爭執，在於原告就其短報系爭薪資所得之行為，有
    無故意或過失？
  (一)按所得稅法第13條規定：「個人之綜合所得稅，就個人綜合
    所得總額，減除免稅額及扣除額後之綜合所得淨額計徵之。
    」第14條規定：「個人之綜合所得總額，以其全年左列各類
    所得合併計算之︰.... 第三類︰薪資所得︰凡公、教、軍
    、警、公私事業職工薪資及提供勞務者之所得︰一、薪資所
    得之計算，以在職務上或工作上取得之各種薪資收入為所得
    額。二、前項薪資包括︰薪金、俸給、工資、津貼、歲費、
    獎金及紅利各種補助費。.... 」由以上規定可知，原告在
    職務上或工作上取自公路總局新竹區監理所之包括薪金、俸
    給、工資、津貼、歲費、獎金及紅利各種補助費等均係所得
    稅法第14條第3類所稱之薪資所得。
  (二)又按所得稅法第71條第1 項前段規定：「納稅義務人應於每
    年5 月1 日起至5 月31日止，填具結算申報書，向該管稽徵
    機關，申報其上一年度內構成綜合所得總額．．．之項目及
    數額，以及有關減免、扣除之事實，並應依其全年應納稅額
    減除．．．扣繳稅額及可扣抵稅額，計算其應納之結算稅額
    ，於申報前自行繳納。」由以上規定則可知，納稅義務人於
    辦理綜合所得稅申報時，應將其上一年度內構成綜合所得總
    額之項目及數額全數申報，於依法申報並計算有關減免、扣
    除之數額後，計算得其全年應納稅額後，復就其經扣繳稅額
    及可扣抵稅額，計算其應納之結算稅額，易言之，原告有將
    系爭薪資所得全數申報並正確計算其全年應納稅額及應納之
    結算稅額之義務。
  (三)再按所得稅法第88條第1項第2款規定：「納稅義務人有左列
    各類所得者，應由扣繳義務人於給付時，依規定之扣繳率或
    扣繳辦法，扣取稅款，並依第92條規定繳納之︰二  機關、
    團體、事業或執行業務者所給付之薪資.... 所得。」第92
    條第1項前段規定：「第88條各類所得稅款之扣繳義務人，
    應於每月10日前將上一月內所扣稅款向國庫繳清，並於每年
    1 月底前將上一年內扣繳各納稅義務人之稅款數額，開具扣
    繳憑單，彙報該管稽徵機關查核；並應於2月10日前將扣繳
    憑單填發納稅義務人。」上開規定係在規範扣繳義務人之扣
    繳義務，其於每年度初開具扣繳憑單，彙報稽徵機關供其查
    核，非在替納稅義務人為綜合所得稅之結算申報，其將扣繳
    憑單填發納稅義務人，目的亦僅在供其抵繳結算稅額。
  (四)承上，原告依法本即有將其取自公路總局新竹區監理所之全
    部薪資所得申報綜合所得稅之義務，其於接獲扣繳憑單，發
    現有疑後，竟仍依其上記載遠低於實際薪資所得（約僅3/5
    ）之數額辦理所得稅之結算，其顯有過失。
四、綜上所述，原告之主張，尚無可採，被告以93年9 月14日93
    年度財綜所字第Ｚ0000000000000號處分書處原告罰鍰5,400
    元，認事用法，並無違誤，訴願決定遞予維持，亦無不合，
    原告訴請如聲明所示，為無理由，應予駁回。又本件屬應適
    用簡易程序之事件，爰不經言詞辯論逕行判決之。
據上論結，本件原告之訴為無理由，爰依行政訴訟法第98條第3
項前段，判決如主文。
中    華    民    國    95    年     4    月    14    日
                  第  五  庭  法  官   王  碧  芳
上為正本係照原本作成。
本件以訴訟事件所涉及之法律見解具有原則性者為限，始得於本
判決送達後20日內向本院提出上訴狀並表明上訴理由，如已於本
判決宣示後送達前提起上訴者，應於判決送達後20日內補具上訴
理由（均按他造人數附繕本），且經最高行政法院許可後方得上
訴。
中    華    民    國    95    年     4    月    14    日
                              書記官   徐  子  嵐


司法院資訊處製作；財團法人民間司法改革基金會備份。
